【裁判字號】    92,易緝,71
【裁判日期】    920630
【裁判案由】    詐欺
【裁判全文】
臺灣臺北地方法院刑事判決                          九十二年度易緝字第七一號
    公  訴  人  臺灣臺北地方法院檢察署檢察官
    被      告  乙○○
右列被告因詐欺案件，經檢察官提起公訴（八十六年度偵字第一八五六九號），本院
判決如左：
    主  文
乙○○無罪。
    理  由
一、公訴意旨略以：被告乙○○於民國八十六年三月底某日，向告訴人甲○○佯稱：
    「其計劃以新台幣（下同）六百萬元分十二股經營日本料理店，利潤頗豐，你可
    投資五股（二百五十萬元）。」等語，致告訴人不疑有詐而陷於錯誤，遂允投資
    二百五十萬元並匯款予被告，詎被告得款後，未曾召開股東會，亦拒不提供登記
    執照、股東名冊及收入帳簿等，告訴人始悉受騙，因認被告涉犯刑法第三百三十
    九條第一項詐欺取財罪嫌。
二、按犯罪事實應依證據認定之，無證據不得推定其犯罪事實。如不能證明被告犯罪
    者，應諭知無罪之判決，刑事訴訟法第一百五十四條、第三百零一條第一項分別
    定有明文。又告訴人之告訴，係以使被告受刑事訴追為目的，是其陳述是否與事
    實相符，仍應調查其他證據以資審認，亦有最高法院五十二年臺上字第一三００
    號判例要旨可為參照。次按刑事訴訟法上所謂認定犯罪事實之證據，係指足以認
    定被告確有犯罪行為之積極證據而言，該項證據自須適合於被告犯罪事實之認定
    ，始得採為斷罪資料；如未能發現相當證據，或證據不足以證明，自不能以推測
    或擬制之方法，以為裁判之基礎，最高法院二十九年上字第三一０五號、四十年
    臺上字第八六號分別著有判例可佐。至於刑法第三百三十九條第一項詐欺罪之成
    立，須以意圖為自己或第三人不法所有，以詐術使人將本人或第三人之物交付為
    要件，所謂以詐術使人交付，必須被詐欺人因其詐術而陷於錯誤，若其所用方法
    ，不能認為詐術，亦不致使人陷於錯誤，即不構成該罪，同院四十六年臺上字第
    二六０號判例，亦採斯旨。
三、本件公訴人認被告涉犯右揭詐欺罪嫌，係以告訴人之指訴及讓渡書影本為其論據
    。惟訊據被告堅詞否認有何右揭詐欺取財犯行，辯稱：「當時伊在台北市○○○
    路○段十六號一樓開設綱八日本料理店，甲○○確投資二百五十萬元，伊並開立
    收據交付甲○○，綱八日本料理店開幕後，甲○○有到店內幾次，伊也應甲○○
    之要求交付帳冊予他觀覽，到同年十二月為止，餐廳每月虧損一、二十萬元，連
    同支出之轉讓金三百五十萬元、裝潢費近三百萬元，共八百餘萬元，餐廳到十二
    月即停業，伊沒有詐騙甲○○，否則伊不需要真的開店，伊認為自己沒有欠甲○
    ○錢，因為投資餐廳失敗，大家要分擔風險，甲○○也要分擔風險，伊洵無詐欺
    犯行。」等語。查：被告於八十六年三月十七日自李美娟處以三百五十萬元代價
    受讓台北市○○○路○段十六號一樓滿築日本料理餐廳之經營權、房屋租賃權、
    生財器具等，並邀告訴人、河田麗子、曾鳳蘭、陳繡朱等人合夥，於重新裝潢後
    ，在該處經營綱八日本料理店，至同年十二月始停業等情，業據證人陳繡朱證述
    屬實（詳本院十月七日訊問筆錄），且有讓渡書一件、協議書一件、隱名合夥契
    約書一件、結帳單五件、損益表一件、試算表一件等影本在卷可憑；質之告訴人
    亦自承因被告稱要經營日本料理店，其匯款二百五十萬元入款金，其於八十六年
    七月間某日曾約被告及河田麗子、陳繡朱等人至蔡振亞會計師處簽約，當時被告
    曾出示損益表，表示該店虧損，要求其增資及向其借款一百萬元，但其表示該店
    沒有其名字，也沒有保障，就拒絕，當天去是為了簽約，但是沒有簽成等語（詳
    本院八十七年九月七日訊問筆錄），另證人劉春仁亦到庭證稱其曾受告訴人之委
    託，於八十六年四、五月間至上開綱八日本料理店確認該店有無營運，伊（至店
    內）當時被告仍在忙，沒有詳談等語（詳本院八十七年十月七日訊問筆錄），證
    人黃慶雅亦到庭證稱其受告訴人之指示，與被告聯絡多次，處理綱八日本料理店
    營利事業登記事宜，但被告僅拿一次該店虧損報表二張給伊，且只有估價單，沒
    有發票，只有一、二樣有收據等語（詳本院八十七年九月七日訊問筆錄），且經
    本院函詢台北市稅捐稽徵處大安分處結果為：綱八日本料理自八十六年六月十一
    日核定使用發票後，八十六年五至六月營業稅繳納二千八百五十元，八十六年七
    至八月繳納二萬九千二百六十一元等語，有該處八十七年九月七日北市稽大安甲
    字第八一０七三０三六００號函一件在卷足稽；由上可知，被告確自八十六年三
    月間起至同年十二月止在台北市○○○路○段十六號一樓處經營綱八日本料理店
    ，至同年十二月始停業。顯見被告向告訴人表示欲經營日本料理餐廳，詢問告訴
    人是否願意入股（計二百五十萬元），經告訴人同意，並匯款二百五十萬元予被
    告後，確依約在台北市○○○路○段十六號一樓處開設綱八日本料理店，嗣後於
    同年七月間曾與告訴人及河田麗子、陳繡朱等人至蔡振亞會計師處洽談簽訂合夥
    契約事宜，當時被告曾出示損益表予告訴人等人觀覽，可知被告於邀告訴人合夥
    之始，並未施用詐術使告訴人陷於錯誤而決定投資二百五十萬元合夥經營上開綱
    八日本料理店；縱依附卷之台北市政府營利事業登記補正通知書所附台北市政府
    營利事業登記統一發證聯合辦公審核表、登記卡、公司登記資本額查詢報表、資
    產負債表、資金證明等影本各一件所示，被告申請營利事業登記時僅登記負責人
    為其本人，並未登記其他合夥人，惟被告另與其他合夥人河田麗子、曾鳳蘭、陳
    繡朱等人於八十六年七月二日簽定隱名合夥契約，告訴人亦自承其之所以未與被
    告簽訂隱名合夥契約，係因認為上開綱八日本料理店並未登記其為合夥人，其沒
    有保障而拒絕簽約，然隱名合夥之本質即不顯示合夥人於登記資料上，被告亦未
    登記其他合夥人於上開綱八日本料理餐廳之營利事業登記資料上，並非獨對告訴
    人一人如此，本件應屬告訴人與被告合夥投資上開綱八日本料理店衍生之帳目不
    清等民事糾葛。綜上所述，本件公訴人所據告訴人之指述及讓渡書，尚不足以證
    明被告有何公訴人所指詐欺犯行，且尚無積極證據足認被告之行為在主觀上有何
    為自己不法所有之意圖，在客觀上亦難認有施用何等詐術之事實，核諸前開說明
    ，不能僅以上開被告經營之綱八日本料理店未登記告訴人為合夥人，及僅經營近
    十月即倒閉，即遽對被告為不利之認定。此外，本院復查無其他積極證據，足認
    被告確有右揭公訴人所指之詐欺犯行。本件不能證明被告犯罪，依法應諭知無罪
    之判決，以免冤抑。
據上論斷，應依刑事訴訟法第三百零一條第一項，判決如主文。
本案經檢察官吳建輝到庭執行職務
中      華      民      國      九十二      年      六    月    三十    日
                                      臺灣臺北地方法院刑事第六庭
                                          法  官    黃  雅  芬
右正本證明與原本無異。
如不服本判決，應於判決送達後十日內，向本院提出上訴狀。
                                          書記官    楊  麗  娟
中      華      民      國      九十二      年      七    月      一    日


司法院資訊處製作；財團法人民間司法改革基金會備份。
